Inventaris van de archieven van crisisinstellingen in verband met de eerste wereldoorlog, 1914-1926
Nationaal Archief, Den Haag
- ADVIESORGANEN, B.
  - COMMISSIE VOOR DE VOEDING VAN MENS EN DIER, 1915-1917, 17.
    - Naar onderwerp ingedeelde stukken, 17.2
      - Taakuitvoering, 17.22
        - Toezicht op de in- en uitvoer van produkten, 17.221
          - Stukken betreffende advisering omtrent in- en uitvoer van levensmiddelen en landbouwprodukten., 1915-1917; 763-776; 13 omslagen en 1 pak
            - Vis, 1915-1917, 774
            - Vlees, vet en spek, 1915-1916, 775
            - Zaden, 1915-1917, 776
          - Correspondentie met de minister van Oorlog inzake het opleggen van beperkingen ten aanzien van de uitvoer van heide ten behoeve van wegverharding., 1916; 777; 1 omslag
          - Stukken betreffende bemiddeling omtrent invoer en wederuitvoer van honden, welke zijn tentoongesteld op internationale hondententoonstellingen te 's-Gravenhage en Utrecht., 1916; 778; 1 omslag
          - Stukken betreffende het verstrekken van inlichtingen aan belanghebbenden omtrent de uitvoer van jutezakken als emballage voor in te voeren levensmiddelen en landbouwprodukten., 1916; 779; 1 omslag
          - Stukken betreffende advisering omtrent regelingen voor de uitvoer van levensmiddelen ten behoeve van Nederlanders in het buitenland., 1916-1917; 780; 1 pak
        - Toezicht op de beschikbaarstelling van levensmiddelen en veevoeder, 17.222
          - Brief aan het Koninklijk Nationaal Steuncomité 1914 houdende opgave van de hoeveelheden ingemaakte groenten, welke door de subcommissie voor de produkten van land- en tuinbouw voor rekening van het Steuncomité zijn aangekocht. Minuut., 781; 1 stuk
          - Stukken betreffende advisering omtrent experimenten op het gebied van het bakken van brood met behulp van verschillende grondstoffen door het Station voor Maalderij en Bakkerij te Wageningen., 1915; 782; 1 omslag
          - Stukken betreffende advisering omtrent inbeslagneming door gemeentebesturen van rogge ten behoeve van de voedselvoorziening., 1915; 783; 1 omslag
          - Stukken betreffende advisering omtrent de verstrekking van regeringswege van maïs als veevoeder, ter vervanging van de gevorderde rogge., 1915; 784; 1 omslag
          - Stukken betreffende de behandeling van het commentaar van de provinciale sub-commissies op voorgenomen maatregelen inzake de vaststelling van maximumprijzen voor verschillende produkten., 1915; 785; 1 pak
          - Stukken betreffende het onderzoek van de Handelskamer te Rotterdam naar de toepassing van maximumprijzen van boter en regeringsmeel in verschillende gemeenten., 1915; 786; 1 omslag
          - Stukken betreffende de behandeling van het commentaar van de provinciale sub-commissies op voorgenomen maatregelen inzake de distributie van levensmiddelen., 1915-1916; 787; 1 omslag
          - Stukken betreffende de advisering aan verschillende instanties omtrent het aanhouden van voorraden levensmiddelen., 1915-1916; 788; 1 omslag
          - Stukken betreffende de advisering aan het Ministerie van Landbouw, Nijverheid en Handel inzake de zending van levensmiddelen naar Russisch Polen en de distributie aldaar., 1915-1916; 789; 1 omslag
          - Stukken betreffende de advisering van verschillende instanties omtrent de beschikbaarstelling van goedkope levensmiddelen aan de Nederlandse bevolking., 1915-1917; 790; 1 omslag
          - Brief aan de Directeur-Generaal van Landbouw houdende advies inzake te nemen maatregelen tegen het verhogen van de haverprijzen. Minuut., 1916; 791; 1 stuk
  - NIJVERHEIDSCOMMISSIE, 1915-1917, 18.
    De Sub-commissie voor de Nijverheid, beter bekend onder de naam Nijverheidscommissie, werd ingesteld door het Koninklijk Nationaal Steuncomité op 5 januari 1915 en had tot taak "het beramen van maatregelen tot opheffing van de bestaande moeilijkheden voor de nijverheid".
    Voorzitters van de Nijverheidscommissie waren I.P. de Vooys en Th.F.A. Delprat, secretaris was ir H.A. van IJsselsteijn. In hoofdzaak had de Nijverheidscommissie de opdracht te bemiddelen bij de in- en uitvoer van artikelen en het beschikbaar stellen van grondstoffen ten behoeve van de Nederlandse nijverheid. Binnen deze opdracht waren duidelijke taken te onderscheiden:
    *het adviseren aan de Nederlandse regering over de behandeling van aanvragen voor uitvoervergunningen voor alle artikelen behalve voedingsmiddelen; indien op advies van de Nijverheidscommissie uitvoervergunningen (consenten) werden verleend werden deze door haar aan belanghebbenden uitgereikt
    *het voeren van besprekingen met Duitse handelsagenten ter bevordering van de invoer van Duitse nijverheidsartikelen
    *het tegen redelijke prijs beschikbaar stellen van grondstoffen ten behoeve van de Nederlandse nijverheid.
    Op deze wijze werd een regeling verkregen voor de beschikbaarstelling van bladzink, lompen en vlas. Voor andere artikelen, zoals steenkolen en wol werden indertijd op initiatief van de Nijverheidscommissie, de Kolencommissie en de Wolcommissie ingesteld.
    ARA-II, Crisisinstellingen 1914-1926, inv.nr 851.
    Vanaf eind 1917 gingen de taken van de Nijverheidscommissie geleidelijk over naar de Afdeling Crisiszaken, Bureau Nijverheid van het Ministerie van Landbouw, Nijverheid en Handel. Bij ministerile beschikking van 19 november 1917 werd bepaald dat:
    1.alle aanvragen die tot dan toe bij de Nijverheidscommissie werden ingediend, per 1 december 1917 ingediend moesten worden bij de Nederlandse Uitvoer Maatschappij
    2.bezwaren inzake de behandeling of het niet verlenen van de Nederlandse uitvoervergunningen vanaf 1 december 1917 rechtstreeks door de Nederlandse Uitvoer Maatschappij bij de minister van Landbouw, Nijverheid en Handel moesten worden ingediend
    3.aanvragen om regeringssteun ter verkrijging van grond- en hulpstoffen voor de nijverheid of ter verdeling daarvan onder de verschillende bedrijven, voor zover hiervoor geen bepaalde Rijkscommissies of bureaus waren ingesteld, per 1 december 1917 ingediend moesten worden bij het Bureau Nijverheid
    4.aanvragen om regeringssteun ter verkrijging van scheepsruimten vroeger gericht aan de Nijverheidscommissie, in het vervolg ingediend moesten worden bij de Afdeling Crisiszaken, Bureau Scheepvaart.
    Deze maatregelen betekenden een vermindering van de bemoeienis van de Nijverheidscommissie. De Nijverheidscommissie bleef tot in het voorjaar van 1919 als overlegorgaan op het gebied van de nijverheid bestaan. Met de instelling van de Nijverheidsraad in dat jaar kwam aan de taak van de Nijverheidscommissie, die immers het karakter droeg van een crisisinstelling, een einde.
    - Ledenlijst van de Sub-commissie voor de Nijverheid., 1914; 792; 1 stuk
    - Notulen van vergaderingen van de Sub-commissie voor de Nijverheid en de Nijverheidscommissie, met bijlagen. Doorslagen., 1914-1915, 1917; 793; 1 omslag
      De notulen over 1916 ontbreken.
    - Notulen van vergaderingen van de Nijverheidscommissie, onder voorzitterschap van de minister van Landbouw, Handel en Nijverheid. Gedrukt., 1915; 794; 3 katernen
    - Nota inzake taakverdeling tussen het Koninklijk Nationaal Steuncomité, de subcommissies en de Nijverheidscommissie inzake de regeling van in- en uitvoerbepalingen., 1915; 795; 2 stukken
    - Blanco formulieren voor de aanvrage voor invoer uit oorlogvoerende landen van geheel afgewerkte fabrikaten, ter vervaardigen van grondstoffen, die daartoe te voren uit Nederland zullen worden uitgevoerd., 1915; 796; 2 stukken
    - Notulen van vergaderingen van de Nijverheidscommissie met betrokkenen en belanghebbenden bij de uitvoering van crisismaatregelen inzake de uitvoering van diverse crisiswetten en -maatregelen; met inhoudsopgave van onderwerpen., 1915-1917; 797; 1 omslag
    - Notulen van een vergadering van de Adviescommissie inzake het Veredelingsverkeer. Doorslag., 1916; 798; 1 stuk
    - Stukken betreffende de aanvoer van goederen, per schip en de door de overheid te nemen maatregelen., 1916-1917; 799; 1 omslag
    - Brief inzake de Nederlandse uitvoer van gebruikte metalen naar Duitsland. Afschrift., 1917; 800; 1 stuk
    - Brief van de Nederlandse Overzee Trustmaatschappij met opgave van de artikelen welke onder haar controle staan., 1917; 801; 1 stuk
    - Stukken betreffende de distributie en prijsstelling van rijst, rijstmeel en gruttenmeel., 1917; 802; 1 omslag
    - Circulaires van de Nijverheidscommissie inzake verzoek tot opgave van de voorraden grafieten smeltkroezen en asbest. Afschriften., 1917; 803; 2 stukken
  - SCHEPENUITVOERCOMMISSIE, 1916-1923, 19.
    De Schepenuitvoercommissie werd bij KB van 8 april 1916 nr 248 ingesteld. De commissie was een commissie als bedoeld in art. 2-6 van de algemene maatregel van bestuur, als bedoeld in art. 1, lid 2 van de Schepenuitvoerwet. Art. 1 van de Schepenuitvoerwet beoogde het aan banden leggen, door middel van vergunningen, van de verkoop en verhuur van Nederlandse schepen aan het buitenland. De Schepenuitvoercommissie bracht over het al dan niet verlenen van vergunningen adviezen uit. Ook adviseerde de Schepenuitvoercommissie de minister van Landbouw, Nijverheid en Handel over het te voeren beleid inzake de uitvoer van schepen. De voorzitter van de Schepenuitvoercommissie was mr A.J. Cnoop Koopmans, secretaris mr H.B. Tjeenk Willink. De commissie was gevestigd in Amsterdam, ten kantore van de Raad voor de Scheepvaart. Met de intrekking van de Schepenuitvoerwet met ingang van 17 maart 1923 werd de commissie opgeheven.
    - Niet naar onderwerp ingedeelde stukken, 19.1
      - Ingekomen brieven, alfabetisch geordend op naam afzender., 1916-1921; 804; 1 pak
      - Uitgaande brieven, alfabetisch geordend op naam van adresseerde. Afschriften., 1916-1921; 805; 1 pak
      - Ingekomen stukken van het Ministerie van Landbouw, Nijverheid en Handel., 1916-1923; 806-807; 2 pakken
        - 1916-1918, 806
        - 1919-1923, 807
      - Uitgaande brieven aan het Ministerie van Landbouw, Nijverheid en Handel. Afschriften., 1916-1921; 808; 1 omslag
    - Naar onderwerp ingedeelde stukken, 19.2
      - Adviezen aan de minister van Landbouw, Nijverheid en Handel betreffende het verlenen van vergunningen voor de verkoop en verhuur van schepen aan het buitenland. Afschriften., 1916-1920; 809; 1 pak
      - Brieven van de Scheepvaartinspectie en de Inspectie der Visserij houdende adviezen betreffende de uitvoer van Nederlandse schepen; met bijlagen., 1916-1920; 810; 1 omslag
      - Brieven aan het Ministerie van Buitenlandse Zaken, de Nederlandse Uitvoer Maatschappij en de Commissie voor het Handelsverkeer met het Buitenland betreffende de uitvoer van schepen. Afschriften., 1917-1919; 811; 1 omslag
      - Brieven aan het Ministerie van Landbouw, Nijverheid en Handel, houdende adviezen betreffende de bouw van schepen voor buitenlandse rekening. Afschriften; met bijlagen., 1918-1919; 812; 1 omslag
  - COMMISSIE VAN ADVIES VOOR CRISISAANGELEGENHEDEN, 1917-1930, 20.
    voorheen: Rijkscommissie van Advies inzake de Crisisbedrijven
    De minister van Landbouw, Nijverheid en Handel stelde op 6 mei 1916 een commissie in, die hem zou gaan adviseren inzake het verlenen van uitvoerconsenten aan fabrikanten van of handelaren in produkten van bedrijven die tijdens de crisis waren opgericht: de Commissie van Advies inzake de Crisisbedrijven.
    Stcrt. 1916/111.
    Tot leden van de commissie van advies werden benoemd: O. Reitsma, secretaris van de Algemene Nederlandse Zuivelbond FNZ, mr M.M. Schim van der Loeff en mr R. van Veen, beiden lid van de Tweede Kamer der Staten-Generaal. Van Veen werd benoemd tot voorzitter, de journalist H.Ch.G.J. van der Mandere tot secretaris.
    De wet van 22 december 1917 (Stb. 726), die het goederenverkeer met het buitenland regelde, bepaalde dat dit alleen mocht plaats vinden via de Nederlandse Uitvoer Maatschappij (NUM). De NUM mocht voorwaarden stellen aan de bedrijven of personen die goederen wilden uitvoeren. Wie zich tegen deze voorwaarden te weer wilde stellen, kon in beroep gaan bij de minister van Landbouw, Nijverheid en Handel. De genoemde wet (art. 2) bood de minister de mogelijkheid om advies in te winnen van een commissie. Dit werd de Commissie van Advies voor Crisisaangelegenheden, ingesteld op 5 december 1917 nr 91894, Afd. Handel.
    Stcrt. 1917/285, tweede bijvoegsel. De wet van 22 december 1917 Stb. 726 trad twee dagen na de dagtekening van het staatsblad van 31 december 1917 in werking.
    Deze commissie volgde de Commissie van Advies inzake de Crisisbedrijven op. De taken van de nieuwe commissie zoals omschreven in het instellingsbesluit waren tweeledig:
    *(...) de oplossing van geschillen ontstaande tusschen de NUM en exporteurs, en, wanneer eene minnelijke oplossing niet mocht worden bereikt en er bij den minister van Landbouw, Nijverheid en Handel tegen eenige beslissing van de NUM beroep wordt ingesteld, genoemden minister daaromtrent te dienen van advies
    *(...) den minister van Landbouw, Nijverheid en Handel te dienen van advies ten aanzien van de oplossing van moeilijkheden, die in den crisistijd ontstaan, ingeval door genoemden minister omtrent zoodanige oplossing advies aan de commissie wordt gevraagd.
    Voorzitter van de commissie werd de al eerder genoemde Van Veen; tweede voorzitter mr V.H. Rutgers, lid van de Tweede Kamer der Staten-Generaal en de Rijkscommissie van Toezicht op de Verenigingen Groenten- en Fruit-Centrale. De journalist Van der Mandere kreeg wederom het secretariaat in handen gesteld. Verder werden benoemd: prof.mr A.S. de Blécourt, hoogleraar in Leiden, G.P.J. Caspersz, oud-hoofdingenieur van Waterstaat in Nederlands-Indië, mr W. Lunsingh Tonckens en mr dr J. van Gelein Vitringa, beiden arrondissementsrechters. Rutgers, later zou hij tijdelijk terugtreden in verband met zijn benoeming tot minister van Onderwijs, Kunsten en Wetenschappen, werd waarnemend voorzitter na het overlijden van Van Veen. De commissie werd ook wel naar haar voorzitter de Commissie Van Veen genoemd.
    De commissie beantwoordde op 26 september 1930 de vraag van de minister van Financiën over de wenselijkheid van de opheffing van de commissie bevestigend.
    Opheffing vond plaats bij besluit van de minister van Financiën van 23-10-1930 nr 107/A2. Het archief van de commissie werd aan het ministerie overgedragen op 9 maart 1931.
    Het archief van de Commissie van Advies voor Crisisaangelegenheden speelde een merkwaardige rol in de Graetheidekwestie. Het al of niet aanwezig zijn van commissienotulen was een twistpunt bij een arbitragezaak, waarbij een schadevergoeding diende te worden vastgesteld voor de eigenaar van een bruinkoolgroeve in Zuid-Limburg. De advocaat van de groeve-eigenaar had een ondertekende verklaring van typistes die voor de commissie gewerkt hadden, waaruit min of meer kon worden afgeleid dat er notulen waren bijgehouden. De commissie hield vol dat wat de advocaat voor notulen hield noch gearresteerd, noch voorgelezen, noch meegedeeld was.
    J. Bosmans, Romme Biografie 1896-1946 (Utrecht, 1991), p. 104-105.
    In het archief werden slechts enkele verslagen van commissievergaderingen aangetroffen.
    Inv.nr 813.
    - Notulen van de commissievergaderingen., 1921; 813; 1 omslag
    - Agenda's van de commissievergaderingen., 1916-1928; 814; 1 pak
    - Correspondentie van de Rijkscommissie van Advies inzake de Crisisbedrijven., 1916-1917; 815-822; 8 pakken
      Registratuur nrs; Data van uitgaande stukken
      - Nrs 1 - 149; 29-05-1916 t/m 17-07-1916, 815
      - Nrs 150 - 340; 21-07-1916 t/m 20-09-1916, 816
      - Nrs 354 - 515; 23-09-1916 t/m 17-11-1916, 817
      - Nrs 518 - 692; 18-11-1916 t/m 17-01-1917, 818
      - Nrs 700 - 899; 23-01-1917 t/m 24-03-1917, 819
      - Nrs 900 - 1089; 27-03-1917 t/m 14-05-1917, 820
      - Nrs 1102 - 1225; 19-05-1917 t/m 16-07-1917, 821
      - Nrs 1206 - 1557; 14-07-1917 t/m 15-12-1917, 822
    - Correspondentie van de Commissie van Advies voor Crisisaangelegenheden., 1918-1929; 823-834; 12 pakken
      - Nrs 103 - 525; 10-01-1918 t/m 19-10-1918, 823
      - Nrs 526 - 1235; 21-10-1918 t/m 31-12-1918, 824
      - Nrs 1253 - 1956; jan 1919 t/m mrt 1919, 825
      - Nrs 1958 - 2196; mrt 1919 t/m apr 1919, 826
      - Nrs 2220 - 2929; 07-04-1919 t/m 01-06-1919, 827
      - Nrs 2948 - 3420; 02-06-1919 t/m 25-07-1919, 828
      - Nrs 3498 - 4170; 06-08-1919 t/m dec 1919, 829
      - Nrs 4171 - 4861; dec 1919 t/m mrt 1920, 830
      - Nrs 4916 - 5261; 19-03-1920 t/m mei 1920, 831
      - Nrs 5319 - 6308; 04-06-1920 t/m 07-03-1921, 832
      - Nrs 6310 - 6924; 07-03-1921 t/m 02-01-1922, 833
      - Nrs 7021 - 7877; 13-02-1922 t/m 23-6-1926, 834
        Ongenummerd 1926 - 1929
    - Stukken betreffende oprichting, opheffing, samenstelling, personeel, huisvesting en financiën van de commissies., 1916-1930; 835; 1 omslag
  - COMMISSIE VAN BIJSTAND INZAKE DE UITVOERING VAN DE DISTRIBUTIEWET 1916, 1916-1918, 21.
    De Commissie van Bijstand inzake de uitvoering van de Distributiewet 1916 werd, met de inwerkingtreding van de Distributiewet 1916 ingesteld bij KB van 1 september 1916 nr 95. De taken van de Commissie werden bij ministeriële beschikking van 7 september 1916 nr 1215, Afdeling Algemene Secretarie, vastgesteld.
    ARA-II, Crisisinstellingen, inv.nr 836.
    Vóór haar officiële instelling was de Commissie al werkzaam op het terrein van de distributie en levensmiddelenvoorziening ten behoeve van de minister van Landbouw, Nijverheid en Handel.
    Eindverslag Crisis Enquête Commissie, p. 70.
    De Commissie van Bijstand had een brede taak. Zij ressorteerde rechtstreeks onder de minister en adviseerde de minister gevraagd en ongevraagd over álle zaken in verband met de economische toestand als gevolg van de oorlog en in het bijzonder alle zaken in verband met de uitvoering van de Distributiewet 1916. De Commissie was gevestigd in Den Haag. Met het instellen van de Afdeling Crisiszaken op 12 september 1917 kreeg de Commissie van Bijstand de leiding over deze afdeling.
    In principe veranderde er niet veel in de taken van de Commissie van Bijstand. De Afdeling Crisiszaken had tot taak de behandeling van alle crisisaangelegenheden voorzover ze niet uitdrukkelijk waren opgedragen aan een andere afdeling van het ministerie, zoals bijvoorbeeld het Rijksbureau voor de Distributie van Graan en Meel. De Commissie van Bijstand werd bij KB van 2 april 1918 nr 100 met ingang van 1 april 1918 opgeheven. De Commissie van Bijstand had in het debat van de minister met de Tweede Kamer over de distributie aanleiding gezien haar ontslag aan te bieden. De Afdeling Crisiszaken bleef bestaan. De voorzitter van de Commissie van Bijstand, mr M.M. Schim van de Loeff, werd hoofd van de Afdeling Crisiszaken.
    Eindverslag Crisis Enquête Commissie, p. 129.
    - Organisatie, 21.1
      - Beschikking van de minister van Landbouw, Nijverheid en Handel betreffende de taken en uitvoering van taken van de Commissie van Bijstand inzake de Distributiewet 1916. Afschrift., 836; 1 stuk
      - Stukken betreffende de behandeling van stukken door het Centraal Broodkantoor en de Afdeling Handel van het Ministerie van Landbouw, Nijverheid en Handel., 1917; 837; 1 omslag
      - Nota betreffende de organisatie van de Inspectie voor de Distributiewet 1916., 1917; 838; 1 stuk
      - Instructie inzake de behandeling van poststukken en de opberging van archiefstukken., z.d.; 839; 1 omslag
    - Taakuitoefening, 21.2
      - Stukken betreffende advisering omtrent de totstandkoming en uitvoering van wettelijke maatregelen voor de teelt en produktie, prijsstelling, aan-, in- en uitvoer van levensmiddelen, landbouw- en nijverheidsprodukten en de oprichting en taakstelling van crisisinstellingen., 1914-1918; 840-845; 6 pakken
        - Aardappelen Azijn Begroting 1917, staats- Boter Bouwmaterialen Brood, bloem en meel Distributie, rantsoenering en levensmiddelen algemeen, 840
        - Fruit Eieren Groenten Grensoverschr. personenverkeer Granen Gort Glycerine Hout Honing Havermout, 841
        - Huiden en leer Import en export Kaas, 842
        - Klompen Kolen en brandstoffen Koolzuur Kurk Landbouwprodukten Margarine en eetbare vetten Maximumprijzen Melk Metalen Mout Oliën en vetten Oprichting crisisinstellingen, 843
        - Peulvruchten Rijst Rijwielbanden Spiritus Stijfsel Suiker Thee (koffie en cacao), 844
        - Vee Veevoeder Veilingen Verlichting Vervoer Vlees Voorlichting Zeep en soda Vis Zout, 845
      - Verslagen van vergaderingen van leden van de Commissie van Bijstand inzake de uitvoering van de Distributiewet 1916 met de minister van Landbouw, Nijverheid en Handel, vertegenwoordigers van de lagere overheden en andere betrokkenen bij de distributie., 846; 1 omslag
      - Verslagen van vergaderingen van de Commissie van Bijstand inzake de uitvoering van de Distributiewet 1916 en de Afdeling Crisiszaken, Bureau Nijverheid met betrokkenen en belanghebbenden bij de uitvoering van de Distributiewet 1916., 1916-1919; 402-405
        Zie de Afdeling Crisiszaken, Bureau Nijverheid en opvolgers, inv.nrs 402-405.
      - Verslag van de werkzaamheden over oktober 1916., 847; 1 omslag
      - Verslag van de werkzaamheden van de Afdeling Inspectie van de Commissie van Bijstand inzake de uitvoering van de Distributiewet 1916 over december 1916 en januari 1917., 848; 1 omslag
      - Agenda's en besluitenlijsten van vergaderingen van de Commissie van Bijstand inzake de uitvoering van de Distributiewet 1916 met de minister en enige ambtenaren van het Ministerie van Landbouw, Nijverheid en Handel., 1917 jan-jul; 849; 1 omslag
      - Brief aan het Ministerie van Buitenlandse Zaken houdende informatie ten behoeve van het Deense gezantschap betreffende de levensmiddelenvoorziening en de distributiewet- en regelgeving in Nederland., 1916; 850; 1 stuk
      - Rapport betreffende de taken en werkwijze van de Nijverheidscommissie; met geleidebrieven., 1916; 851; 1 omslag
      - Circulaires van enige gemeentelijke overheden betreffende de distributie en prijsstelling van levensmiddelen., 1916; 852; 1 omslag
      - Stukken betreffende de oprichting van de N.V. Nederlandse In- en Uitvoermaatschappij., 1917; 853; 1 omslag
      - Rapport van het Nederlandse consulaat-generaal in Denemarken betreffende de Deense wet- en regelgeving inzake de export. Afschrift., [1917]; 854; 1 stuk
  - COMMISSIE VAN ADVIES INZAKE DE UITVOERING VAN DE OORLOGSMOLESTVERZEKERINGSWET 1915, 1916-1919, 22.
    Op 9 februari 1917 trad de Oorlogsmolestverzekeringswet 1915 (Stb. 1916/210) in werking (Stcrt. 1917/34). De Staat der Nederlanden stelde zich volgens de bepalingen van deze wet beschikbaar om in het belang van de Nederlandse handel, nijverheid en scheepvaart tegen het gevaar van molest in verband met de oorlogsomstandigheden, herverzekeringsovereenkomsten aan te gaan met Nederlandse verzekeraars. Ter uitvoering van deze wet werden bij KB van 9 september 1916 nr 33 (Stcrt. 215) te Amsterdam en Rotterdam regeringsgemachtigden benoemd. Tegelijkertijd werd ingesteld de Commissie van Advies inzake de Uitvoering van de Oorlogsmolestverzekeringswet 1915. Deze commissie had de taak de minister van Landbouw, Nijverheid en Handel en de regeringsgemachtigden te adviseren omtrent de uitvoering van de wet. De commissie was gevestigd in Den Haag. Voorzitter was D. Fock, secretaris was A.R. Visser. De Oorlogsmolestverzekeringswet 1915 werd ingetrokken bij wet van 4 november 1919 (Stb. 642) ingaande 1 januari 1920.
    Het besluit tot intrekking van de wet bij KB van 8 december 1919 (Stcrt. 265).
    In dezelfde maand werd de Commissie van Advies ontbonden.
    - Agenda van ingekomen stukken, genummerd 1-525., 1916 aug - 1920 jan; 855; 1 katern
    - Ingekomen stukken bij de Commissie van Advies inzake de uitvoering van de Oorlogsmolestverzekeringswet 1915, nrs 1-525., 1916-1920; 856-857; 2 pakken
      - 1916 - 1917, nrs 1 - 399, 856